【裁判字號】    99,上易,857
【裁判日期】    990603
【裁判案由】    詐欺
【裁判全文】
臺灣高等法院刑事判決                 99年度上易字第857號
上  訴  人  臺灣板橋地方法院檢察署檢察官
被      告  甲○○
上列上訴人因被告詐欺案件，不服臺灣板橋地方法院99年度易字
第139號，中華民國99年2月26日第一審判決（起訴案號：臺灣板
橋地方法院檢察署98年度偵字第24523、25124、25901、28223、
31038、31665、32794、33384號），提起上訴，本院判決如下：
    主  文
原判決關於甲○○犯如附表編號一、四、八、九所示之各罪及定
執行刑部分均撤銷。
甲○○犯如附表編號一、四、八、九所示之各罪，各處有期徒刑
貳月，如易科罰金，均以新臺幣壹仟元折算壹日。
其他上訴駁回。
甲○○上開撤銷改判部分，與上訴駁回部分（即如附表編號二、
三、五至七所示各罪所處之有期徒刑月部分），應執行有期徒
刑捌月，如易科罰金，以新臺幣壹仟元折算壹日。
    事  實
一、甲○○各基於意圖為自己不法之所有之犯意，明知其並無電
    腦液晶螢幕等商品可供上網拍賣，竟自民國98年3月間某日
    起，先後在臺北縣永和市○○街26號5樓之3其租屋處內，使
    用電腦並借用其不知情友人倪晟弘先前申請之帳號king_ceo
    登入露天拍賣網站（http://www.ruten.com.tw/），再各別
    刊登拍賣如附表所示「CHIMEI 22QA 22 型寬液晶螢幕」等
    其原即無意願販售貨品之不實訊息，並以倪晟弘申設之電子
    郵件信箱king.ceo@m2k.com.tw、電話號碼00-00000000號電
    話，以及其本人之行動電話門號0000000000號作為聯絡之用
    ，復提供其所有之第一商業銀行永和分行帳號00000000000
    號帳戶（下稱第一銀行帳戶）、中華郵政股份有限公司永和
    郵局帳號00000000000000號帳戶（下稱永和郵局帳戶），供
    下標之買家匯款之用。嗣如附表所載之癸○○等9人，於上
    開網站上分別瀏覽得知甲○○販賣貨品所登之不實訊息後，
    不疑有詐而陷於錯誤，乃先後匯款如附表所示金額至被告所
    有之上開二帳戶內，被告因而分別詐得前揭價款。癸○○等
    人因遲未收到下標買受之得標商品，且聯繫甲○○亦未獲具
    體回應，至此始知受騙。甲○○見事跡敗露，已無法隱瞞，
    乃於癸○○、庚○○、戊○○、壬○○等人（即如附表編號
    一、四、八、九所示之被害人）報警之前，於98年6月22 日
    中午12時45分許，至臺北縣政府警察局永和分局，向該分局
    偵查隊警員坦承犯行，並進而接受本件裁判。
二、案經癸○○、辛○○訴由彰化縣警察局北斗分局報告臺灣彰
    化地方法院檢察署檢察官、臺北市政府警察局大同分局報告
    臺灣士林地方法院檢察署檢察官、桃園縣警察局八德分局報
    告臺灣桃園地方法院檢察署檢察官分別呈請臺灣高等法院檢
    察署檢察長核准令轉臺灣板橋地方法院檢察署，暨臺中縣警
    察局豐原分局、臺北市政府警察局北投分局、臺北縣政府土
    城分局、壬○○訴由臺東縣警察局臺東分局報告臺灣板橋地
    方法院檢察署檢察官偵查起訴。
    理  由
一、按除被告所犯為死刑、無期徒刑、最輕本刑為三年以上有期
    徒刑之罪、或高等法院管轄第一審案件者外，於審判期日前
    之程序進行中，被告先就被訴事實為有罪之陳述時，審判長
    得告知被告簡式審判程序之旨，並聽取當事人、代理人、辯
    護人及輔佐人之意見後，裁定進行簡式審判程序；又簡式審
    判程序之證據調查，不受第159條第1項傳聞法則規定之限制
    。刑事訴訟法第273條之1第1項、第273條之2定有明文。查
    被告甲○○被訴詐欺取財一案，非前開不得進行簡式審判程
    序之案件，經被告於原審就被訴事實為有罪之陳述，且經原
    審告知被告簡式審判程序之旨，聽取被告及檢察官之意見後
    ，爰依上開刑事訴訟法第273條之1之規定，當庭裁定改依簡
    式審判程序審判之，是本件應無傳聞法則規定之適用，合先
    敘明。
二、上揭事實，業據被告甲○○迭於原審及本院坦承不諱，核與
    證人即告訴人癸○○、辛○○、廖頌之指訴及被害人乙○○、丁○○、庚○○、己○○、丙○○、戊○○之證述情節
    相符，並與證人倪晟弘於警詢及偵查中供證情節吻合，復有
    付款資料9份、網路拍賣資料5份、露天拍賣網站會員帳號
    king _ceo申請人基本資料及IP位址資料各1份、遠傳電信股
    份有限公司函覆之門號0000000000號行動電話申請書及通聯
    調閱查詢單各1份、中華電信股份有限公司客服二處客服第
    七作業中心回覆單及通聯調閱查詢單各1份、第一銀行帳戶
    之開戶資料及交易明細各1份等在卷可稽，足證被告上述出
    於任意性之自白確與事實相符，堪以採信。綜上，本件事證
    明確，被告有附表所示之各次詐欺取財犯行均洵堪認定，應
    依法論科。
三、核被告如附表所為，均係犯刑法第339 條第1 項之詐欺取財
    罪。被告先後9次詐欺取財犯行，犯意各別、行為互殊、時
    地有異，應分論併罰。又被告係98年6月22日中午12時45分
    許，至臺北縣政府警察局永和分局，向該分局偵查隊警員自
    首、坦承犯行，而被害人癸○○、庚○○、戊○○、壬○○
    等人（即如附表編號一、四、八、九所示之被害人）則係分
    別於同年月23、29及同年7月13日報警偵辦等情，有被告警
    詢筆錄（附於第20212號偵查卷內）及上開被害人警詢筆錄
    暨告訴狀在卷可參，是被告於有偵查犯罪職權之機關或公務
    員發覺其此部分犯行前，已自首犯行進而接受本件裁判，爰
    依刑法第62條前段規定各減輕其刑。至被害人乙○○、辛○○、己○○、丙○○（即如附表編號二、五至七所示之被害
    人）係分別於98年6月16、21日，及丁○○（即如附表編號
    三所示之被害人）係於同年月22日上午9時25分，先後檢具
    匯入被告上開帳戶之付款資料訴警偵辦，警方並據以通知被
    告到案說明等情，有各該被害人警詢筆錄及報案紀錄、通知
    書附卷可憑，故此部分被害人報案時間既均在被告前揭至臺
    北縣政府警察局永和分局警備隊接受警詢之前，自與刑法第
    62 條前段自首規定未符，併予敘明。
三、上訴駁回部分：
    原審就附表編號二、三、五至七所示之詐欺取財犯行部分，
    依審理結果，認被告罪證明確，適用刑法第2條第1項但書、
    第339條第1項、第41條第1項前段、刑法施行法第1條之1之
    規定，並審酌被告年值青壯，不循正當途徑謀取生活所需，
    犯罪之動機、目的、手段、被害人遭詐騙之金額，及坦承犯
    行，犯罪後態度可稱良善等一切情狀，分別量處如附表編號
    二、三、五至七所示之刑度（各處有期徒刑三月），並諭知
    易科罰金之折算標準，經核並無不合。檢察官上訴意旨雖以
    ：被告於原審審理時雖表明有和解意願，然實際上並未向被
    害人等提出具體之和解作為，犯後亦無求得被害人等之諒解
    ，故被告犯後態度與原審所稱之良善等情仍屬有間等語。惟
    按科刑判決時，對刑之量定，乃以被告之責任為基礎，本於
    比例、平等及罪刑相當等原則，並審酌刑法第57條所列各款
    情狀為輕重之標準，且刑之量定係事實審法院得予自由裁量
    之事項，若其未有逾越法定刑之範圍，且亦非明顯違背正義
    者，即不得遽指為違法。查本件原審於科刑時，業已審酌刑
    法第57條各款所列之事項，且所量處之刑，又未逾越法定範
    圍，已如上述，自難遽指為違法。是檢察官上訴指摘原判決
    此部分不當，為無理由，應予駁回。
四、撤銷改判部分：
    原判決就被告所犯如附表編號一、四、八、九所示之詐欺取
    財部分予以論科，固非無見。惟查，被告此部分犯行應符合
    自首之規定，原判決疏未查明，自有未當。檢察官以原審未
    傳喚告訴人即被害人壬○○到庭陳述意見，及被告歸還被害
    人戊○○5千元究係退款或賠償尚屬不明，就被告之量刑實
    有再次斟酌之必要為由，上訴指摘原判決此部分不當，雖無
    理由，然原判決此部分既有前揭可議之處，自屬無可維持，
    應由本院撤銷改判。爰審酌被告於犯本案前並無經法院判刑
    確定並經執行完畢之前科資料，有本院被告前案紀錄表可按
    ，其不思依憑己力從事正當工作，竟圖私利，以虛偽網拍方
    式詐取被害人價金，影響社會正常交易秩序，惡性非輕，惟
    各次詐騙金額非多，暨被告自首犯行，犯後態度良好等一切
    情狀，犯如附表編號一、四、八、九所示之各罪，各處有期
    徒刑二月，併諭知易科罰金折算標準。並就被告上開撤銷改
    判部分與上訴駁回（即如附表編號即如附表編號二、三、五
    至七所示各罪所處之有期徒刑三月部分）部分，定其應執行
    刑為有期徒刑八月。又被告行為後，刑法第41條迭經修正公
    布，其中98年1月21日修正前第41條2項規定：「前項規定於
    數罪併罰，其應執行之刑未逾6月者，亦適用之」；98年6月
    10日修正公布刑法第41條第8項規定：「第1項至第3項規定
    於數罪併罰，其應執行之刑未逾6個月者，亦適用之」；嗣
    98 年12月30日修正公布，於99年1月1日生效之修正後刑法
    第41條第8項則修改為：「第1項至第4項及第7項之規定，於
    數罪併罰之數罪均得易科罰金或易服社會勞動，其應執行之
    刑逾6月者，亦適用之」。是以修正後規定將數罪併罰之數
    罪均得易科罰金，其應執行之刑逾6月者，亦得易科罰金，
    比較新舊法後，修正後同條第8項規定較有利於被告，爰依
    刑法第2條第1項但書規定，適用修正後之現行刑法第41條第
    1 項前段、第8項規定諭知被告應執行刑之易科罰金折算標
    準，以示懲儆。
據上論結，應依刑事訴訟法第369條第1項前段、第368條、第364
條、第299條第1項前段，刑法第2條第1項但書、第339條第1項、
第62條前段、第41條第1項前段、第8項、第51條第5款，刑法施
行法第1條之1，判決如主文。
本案經檢察官呂光華到庭執行職務。
中    華    民    國    99    年    6     月     3    日
                  刑事第二十一庭審判長法  官  蔡聰明
                                      法  官  趙文
                                      法  官  楊力進
以上正本證明與原本無異。
本件不得上訴。
                                      書記官  彭威翔
中    華    民    國    99    年    6     月     3    日
附錄：本案論罪科刑法條全文
中華民國刑法第339條
意圖為自己或第三人不法之所有，以詐術使人將本人或第三人之
物交付者，處5 年以下有期徒刑、拘役或科或併科1 千元以下罰
金。
以前項方法得財產上不法之利益或使第三人得之者，亦同。
前二項之未遂犯罰之。
附表：
┌──┬───┬──────┬──────┬──────┬────┬─────┬────────────┐
│編號│被害人│上網時、地  │ 遭詐騙方式 │  匯款時間  │匯款金額│ 匯入帳號 │      主文宣告刑        │
│    │告訴人│            │（拍賣訊息）│            │(新臺幣)│          │                        │
├──┼───┼──────┼──────┼──────┼────┼─────┼────────────┤
│ 一 │癸○○│98年3 月18日│CHIMEI 22QA │98年3 月30日│ 4,280元│第一銀行帳│甲○○意圖為自己不法之所│
│    │      │地點不詳    │22型寬液晶螢│21時許      │        │戶        │有，以詐術使人將本人之物│
│    │      │            │幕1 臺      │            │        │          │交付，處有期徒刑貳月，如│
│    │      │            │            │            │        │          │易科罰金，以新臺幣壹仟元│
│    │      │            │            │            │        │          │折算壹日。              │
├──┼───┼──────┼──────┼──────┼────┼─────┼────────────┤
│ 二 │乙○○│98年3 月30日│同上        │98年3 月31日│ 4,280元│同上      │甲○○意圖為自己不法之所│
│    │      │臺南市○○路│            │12時9分許   │        │          │有，以詐術使人將本人之物│
│    │      │5 段188號   │            │            │        │          │交付，處有期徒刑月，如│
│    │      │            │            │            │        │          │易科罰金，以新臺幣壹仟元│
│    │      │            │            │            │        │          │折算壹日。              │
├──┼───┼──────┼──────┼──────┼────┼─────┼────────────┤
│ 三 │丁○○│98年4 月9 日│ViewSonic 優│98年4 月9 日│ 5,780元│永和郵局帳│甲○○意圖為自己不法之所│
│    │      │14時10分許臺│派VA2413wm  │15時許      │        │戶        │有，以詐術使人將本人之物│
│    │      │中縣潭子鄉潭│24吋多媒體寬│            │        │          │交付，處有期徒刑月，如│
│    │      │富路2 段16 1│螢幕1臺     │            │        │          │易科罰金，以新臺幣壹仟元│
│    │      │巷2 弄6 號  │            │            │        │          │折算壹日。              │
├──┼───┼──────┼──────┼──────┼────┼─────┼────────────┤
│ 四 │庚○○│98年4 月17日│創見StroeJet│98年4 月17日│ 2,250元│第一銀行帳│甲○○意圖為自己不法之所│
│    │      │1 時許臺北市│320G 2.5吋外│2 時許      │        │戶        │有，以詐術使人將本人之物│
│    │      │大同區○○街│接式行動硬碟│            │        │          │交付，處有期徒刑貳月，如│
│    │      │107 之1 號5 │1 個        │            │        │          │易科罰金，以新臺幣壹仟元│
│    │      │樓          │            │            │        │          │折算壹日。              │
├──┼───┼──────┼──────┼──────┼────┼─────┼────────────┤
│ 五 │辛○○│98年4 月20日│電腦螢幕1臺 │98年4月20日 │ 7,280元│同上      │甲○○意圖為自己不法之所│
│    │      │22時許彰化縣│            │23時許      │        │          │有，以詐術使人將本人之物│
│    │      │溪州鄉溪厝村│            │            │        │          │交付，處有期徒刑月，如│
│    │      │中山路2 段  │            │            │        │          │易科罰金，以新臺幣壹仟元│
│    │      │531 號      │            │            │        │          │折算壹日。              │
├──┼───┼──────┼──────┼──────┼────┼─────┼────────────┤
│ 六 │己○○│98年4 月24日│ViewSonic 優│98年4月24日 │ 5,717元│同上      │甲○○意圖為自己不法之所│
│    │      │9 時許臺北市│派 VA2413wm │18時許      │        │          │有，以詐術使人將本人之物│
│    │      │北投區○○街│24吋多媒體寬│            │        │          │交付，處有期徒刑月，如│
│    │      │507 巷6 弄2 │螢幕1臺     │            │        │          │易科罰金，以新臺幣壹仟元│
│    │      │號3 樓      │            │            │        │          │折算壹日。              │
├──┼───┼──────┼──────┼──────┼────┼─────┼────────────┤
│ 七 │丙○○│98年5 月1 日│液晶螢幕1臺 │98年5 月4 日│ 4,280元│同上      │甲○○意圖為自己不法之所│
│    │      │臺北縣土城市│            │18時許      │        │          │有，以詐術使人將本人之物│
│    │      │學士路22號15│            │            │        │          │交付，處有期徒刑月，如│
│    │      │樓住處      │            │            │        │          │易科罰金，以新臺幣壹仟元│
│    │      │            │            │            │        │          │折算壹日。              │
├──┼───┼──────┼──────┼──────┼────┼─────┼────────────┤
│ 八 │戊○○│98年5 月4 日│HTC TouchDia│98年5 月4 日│ 9,000元│同上      │甲○○意圖為自己不法之所│
│    │      │17時51分許桃│mond手機1 臺│17時51分許  │（被告退│          │有，以詐術使人將本人之物│
│    │      │園縣八德市介│            │            │款5,000 │          │交付，處有期徒刑貳月，如│
│    │      │壽路2 段96 3│            │            │元）    │          │易科罰金，以新臺幣壹仟元│
│    │      │巷15號      │            │            │        │          │折算壹日。              │
├──┼───┼──────┼──────┼──────┼────┼─────┼────────────┤
│ 九 │壬○○│98年5 月23日│ViewSonic 優│98年5 月23日│5,780元 │永和郵局帳│甲○○意圖為自己不法之所│
│    │      │地點不詳    │派 VA2413wm │某時許      │        │戶        │有，以詐術使人將本人之物│
│    │      │            │24吋多媒體寬│            │        │          │交付，處有期徒刑貳月，如│
│    │      │            │螢幕1臺     │            │        │          │易科罰金，以新臺幣壹仟元│
│    │      │            │            │            │        │          │折算壹日。              │
└──┴───┴──────┴──────┴──────┴────┴─────┴────────────┘

司法院資訊處製作；財團法人民間司法改革基金會備份。
